臺灣高等法院刑事判決
109年度上訴字第575號
上  訴  人  
即  被  告  蔣家豪



                    （現另案在法務部○○○○○○○新店                      分監執行）          
上列上訴人因違反藥事法案件，不服臺灣士林地方法院108 年度
審易字第2031號，中華民國108年12月20日第一審判決（聲請簡
易判決處刑案號：臺灣士林地方檢察署107年度偵字第13517號）
，提起上訴，本院判決如下：
    主  文
上訴駁回。
    事  實
一、甲○○明知3,4-亞甲基雙氧苯基乙基胺戊酮（N-Ethylpenty
    lone）係毒品危害防制條例所列管之第三級毒品，且經行政
    院公告列為第三級管制藥品，製造或輸入須向衛生福利部申
    請查驗登記，依管制藥品管理條例規定辦理，非依藥事法相
    關規定製造之製劑，亦屬藥事法第20條第1 款所稱未經核准
    擅自製造之偽藥，竟基於轉讓偽藥即第三級毒品3,4-亞甲基
    雙氧苯基乙基胺戊酮之犯意，於民國106年12月底某日，在
    臺北市○○區○○路000巷00○0號2樓韓宗廷住處，將含有第三級
    毒品3.4-甲基雙氧苯基乙基胺戊酮成分之毒品咖啡包186 包
    ，轉讓予韓宗廷。嗣為警於107 年8 月14日7 時30分許在上
    址韓宗廷住處查獲，並搜得毒品咖啡包184 包（驗前總淨重
    609.20公克），始循線查悉上情。
二、案經臺北市政府警察局中山分局報請臺灣士林地方檢察署檢
    察官偵查起訴。 　　
    理  由
壹、程序部分：
    本院援引之下列證據資料（包含供述證據、文書證據等），
    並無證據證明係公務員違背法定程序所取得。又檢察官、被
    告甲○○於原審準備程序及審理時及本院審理時，對原審及本
    院所提示之被告以外之人審判外之供述，包括供述證據、文
    書證據等證據，就證據能力均未表示爭執，且迄言詞辯論終
    結前並未聲明異議，亦無顯有不可信之情況與不得作為證據
    之情形，本院審酌上開證據資料製作時之情況，尚無違法不
    當及證明力明顯過低之瑕疵，認為以之作為證據應屬適當，
    是依刑事訴訟法第159 條至第159 條之5規定，本院所引用
    供述證據及文書證據均有證據能力。
貳、實體部分： 
一、事實之認定：
    訊據上訴人即被告甲○○對於上開事實迭於偵查、原審及本院
    審理時均坦承不諱，核與證人韓宗廷於警詢及偵查之證述情
    節相符（見偵卷第5至20、66、67、79至81、129至131頁）
    ，且扣案咖啡包184 包，經送驗確含有第三級毒品兼偽藥3.
    4-甲基雙氧苯基乙基胺戊酮成分，有內政部警政署刑事警察
    局107 年11月14日刑鑑字第1070082449 號鑑定書在卷可稽
    （見偵卷第101 至103 頁），足見被告前開出於任意性之自
    白核與事實相符，可以採信。本件事證明確，被告轉讓
　　第三級毒品兼偽藥之犯行，洵堪認定，應予依法論科。
二、論罪之說明：　　
  ㈠按3,4-亞甲基雙氧苯基乙基胺戊酮，為毒品危害防制條例第2
     條第2 項第3 款規定之第三級毒品，亦經行政院於106 年1
    2月13日院臺衛字第10600040467 號公告為管製藥品管理條
    例第3 條第2 項之第三級管製藥品，其製造、輸入或調劑，
    依藥事法第39條、第16條、第57條等規定，均應事前向中央
    主管機關申請核准，始得為之，若未經核准，擅自製造、輸
    入或調劑而成之藥品，即屬藥事法第20條所稱之偽藥。查遭
    扣押之含有微量3,4-亞甲基雙氧苯基乙基胺戊酮之毒咖啡包
    184 包，則為褐白色粉末，且均以類似咖啡隨身包袋包裝，
    並無藥品品名、製造廠商、仿單或藥品許可證字號等足以識
    別為合法製造之藥品，外觀上顯然可得知非屬中央衛生主管
    機關核准製造之藥品，復無其他積極證據足認係自國外非法
    走私輸入（如係未經主管機關核准而擅自輸入者則屬禁藥）
    ，是本案被告轉讓予韓宗廷之3,4-亞甲基雙氧苯基乙基胺戊
    酮，應屬在國內違法製造之偽藥無誤。
  ㈡被告明知3,4-亞甲基雙氧苯基乙基胺戊酮為第三級毒品兼偽
    藥而轉讓他人，雖同時構成毒品危害防制條例第8 條第3 項
    之轉讓第三級毒品罪及藥事法第83條第1 項之轉讓偽藥罪，
    然按，縱轉讓第三級毒品淨重達20公克以上，或成年人對未
    成年人為轉讓行為，依毒品危害防制條例第8 條第6 項、第
    9 條各有加重其刑至2 分之1 女特別規定，而應依各該規定
    加重處罰，惟仍以藥事法第83條第1 項之法定本刑較重，依
    重法優於輕法之法理，擇一適用藥事法第83條第1 項轉讓偽
    藥罪處斷（最高法院102 年度台上字第2405號判決意旨參照
    ）。是核被告所為，係犯藥事法第83條第1 項之轉讓偽藥罪
    。又法律之適用有其整體性，本件被告犯轉讓偽藥罪，而藥
    事法並無轉讓偽藥於偵查及審判中自白，應減輕其刑之規定
    。被告雖於偵查及審判中自白，亦不能割裂而適用毒品危害
    防制條例第17條第2 項偵查及審判中自白減輕其刑規定。公
    訴意旨雖認被告所為係犯毒品危害防制條例第8 條第3 項之
    轉讓第三級毒品罪，惟原審及本院所認定之犯罪事實與檢察
    官起訴書所載之社會基本事實應屬同一，於原審及本院審理
    時已告知被告前開罪名，並使被告為答辯，對被告之防禦權
    不生不利影響，爰依法變更起訴法條。
三、維持原判決及駁回上訴之理由：
  ㈠原審以被告犯罪事證明確，適用藥事法第83條第1 項，刑法
    第11條前段、第38條第1 項等規定，並審酌被告明知毒品施
    用者容易上癮而戒除不易，足以腐蝕國民健康之社會基礎，
    竟為供擔保，將摻有微量毒品之咖啡包轉讓予他人，促使毒
    品流通，所為非是，惟念其犯後坦承犯行，態度尚可，轉讓
    之數量甚多，及考量其犯罪之動機、目的、手段等一切情狀
    ，量處有期徒刑8 月；復就沒收說明：按違禁物，不問屬於
    犯罪行為人與否，沒收之，刑法第38條第1 項定有明文；本
    件扣案之褐白色粉末184 包（驗前總淨重609.20公克，隨機
    抽取編號D53 鑑定，取1.99公克鑑定用罄），經送內政部警
    政署刑事警察局以氣相層析/ 質譜分析法、核磁共振法分析
    法檢驗結果，檢出微量即純度未達1%之3,4-亞甲基雙氧苯基
    乙基胺戊酮成分，有該局107 年11月14日出具之刑鑑字第10
    70082449號鑑定書在卷可憑（見偵卷第101 至103 頁），雖
    亦為毒品危害防制條例所規範之第三級毒品，然基於法律不
    得割裂適用原則，應認屬藥事法所規定之違禁物（最高法院
    100 年度台上字第138 號、第719 號判決意旨參照），不問
    屬於犯罪行為人與否，自應依刑法第38條第1 項之規定，宣
    告沒收之；盛裝上開粉末之包裝袋184 只，因包覆粉末，其
    上顯留有該內容物之殘渣，無論依何種方式均難與之析離，
    應整體視之為違禁物，連同該包裝併予諭知沒收；至鑑定用
    罄部分，因已滅失，故不再為沒收之諭知。
  ㈡經核原判決認事用法均無違誤，量刑亦屬妥適，應予維持。
    被告上訴以原判決量刑過重為由，指摘原判決不當，請求撤
    銷改判。然查：按量刑輕重，係屬事實審法院得依職權自由
    裁量之事項，苟其量刑已以行為人之責任為基礎，並斟酌刑
    法第57條各款所列情狀，而未逾越法定刑度或有濫用權限情
    事，即不得任意指為違法，最高法院75年台上字第7033號判
    例意旨可資參照。本件經原判決逐一剖析，並就卷內證據資
    料參互審酌，被告自白轉讓偽藥之犯行明確，原審量處其有
    期徒刑8 月，與藥事法第83條轉讓偽藥罪之法定本刑7 年以
    下有期徒刑相較，屬較低度之刑，且原審已敘明被告無毒品
    危害防制條例第17條第2 項規定之適用，亦為本院認定如前
    （見理由欄第二、㈡項之說明），故被告上訴以其自白應適
    用毒品危害防制條例第17條第2 項規定再減輕其刑，為無理
    由，應予駁回。
據上論斷，應依刑事訴訟法第368 條，判決如主文。
本案經檢察官莊富棋提起公訴，檢察官謝宗甫到庭執行職務。
中　　華　　民　　國　　109 　年　　3 　　月　　25　　日
　　　　　　　　　刑事第十七庭  審判長法　官  鄭水銓
　　　　　　　　　　　　　　　　　    法　官  鍾雅蘭
　　　　　　　 　 　　　　　　　　　　法　官  黃雅芬
以上正本證明與原本無異。
如不服本判決，應於收受送達後20日內向本院提出上訴書狀，其
未敘述上訴之理由者並得於提起上訴後20日內向本院補提理由書
（均須按他造當事人之人數附繕本）「切勿逕送上級法院」。
                                      書記官  鄭雅云
中　　華　　民　　國　　109 　年　　3 　　月　　25　　日
附錄：本案論罪科刑法條全文　　　　　　　　　　　　　　　
藥事法第83條：
明知為偽藥或禁藥，而販賣、供應、調劑、運送、寄藏、牙保、
轉讓或意圖販賣而陳列者，處7 年以下有期徒刑，得併科新臺幣
5,000萬元以下罰金。
犯前項之罪，因而致人於死者，處7 年以上有期徒刑，得併科新
臺幣1 億元以下罰金；致重傷者，處3 年以上12年以下有期徒刑
，得併科新臺幣7,500萬元以下罰金。
因過失犯第1 項之罪者，處2 年以下有期徒刑、拘役或科新臺幣
五百萬元以下罰金。
第1 項之未遂犯罰之。